臺灣彰化地方法院交通事件裁定　　　　 96年度交聲字第267號
原處分機關　交通部公路總局嘉義區監理所雲林監理站
異　議　人　甲○○
即受處分人
上列受處分人因違反道路交通管理處罰條例案件，對於交通部公
路總局嘉義區監理所雲林監理站民國96年4月4日所為之處分（勢
監裁字第裁71─I00000000號裁決書 ）聲明異議，本院裁定如下
：
    主  文
異議駁回。
    理  由
一、原處分意旨略以：本件原舉發機關即彰化縣警察局保安隊以
    異議人即受處分人甲○○（下簡稱異議人）騎乘所有車牌號
    碼OSQ-755 號重型機車，於民國96年2 月25日中午12時30分
    許，行經彰化縣大村鄉○○路與中興路口時，因「機車未懸
    掛號牌行駛公路」而違規，經執勤警員見狀當場予以攔查告
    知受處分人違規事項，並以受處分人有違反道路交通管理處
    罰條例第12條第1 項第7 款規定之事實掣單舉發，嗣原處分
    機關乃據之依同條例第12條第1 項第7 款、第2 項之規定，
    於96年4 月4 日以勢監裁字第裁71─I00000000 號裁決書裁
    處異議人5,400 元罰鍰，並牌照吊銷等語。
二、聲明異議意旨略以：異議人之車輛於被舉發前發生車禍在維
    修中，因車殼號牌鎖點損毀致無法懸掛號牌，乃將號牌放在
    置物箱內，且車輛無法正常發動行駛而停至7-11店門門口並
    與朋友討論車子維修細節，適警員乙○○隨即到場盤查，雖
    經異議人陳述事由，仍予以開單處罰。惟本件舉發警員並無
    提出影像或照片證明本人車輛係行駛於公路，且該名警員強
    調只罰3,600 元，不會吊銷牌照，豈知裁決結果需裁罰5,40
    0 元並吊銷牌照，此與該警員在警局所述不符，而本件罰鍰
    更對本人生活造成影響。另警員在彰化縣警察局彰警交字第
    0960013657號函文表示警員予以「攔檢稽查」與事實不符，
    實際情況乃異議人車輛係在未發動狀態下，警員才過來對車
    子進行盤查拍照，並非於行駛中被攔檢，此有當場以手機拍
    攝之照片為證等語，為此提出本件聲明異議。
三、按汽車已領有號牌而未懸掛或不依指定位置懸掛者，處汽車
    所有人新臺幣3,600 元以上10,800元以下罰鍰，並禁止其行
    駛且牌照吊銷之。又道路交通管理處罰條例所稱之汽車，包
    括機器腳踏車，道路交通管理處罰條例第12條第1 項第7 款
    、第2 項、第3 條第8 款分別定有明文。次按機器腳踏車號
    牌每車1 面，除原設有固定位置外，應正面懸掛於車輛後端
    之明顯適當位置，道路交通安全規則第11條第1 項第3 款亦
    有明文。
四、經查：
  (一)按違反道路交通管理處罰條例第12條至第68條之規定者，由
    公路主管機關處罰，另違反同條例第69條至第84條之規定者
    ，由警察機關處罰，又受處分人不服第8 條主管機關所為之
    處罰，得於接到裁決書之翌日起20日內，向管轄地方法院聲
    明異議，道路交通管理處罰條例第8 條第1項第1 款、第2款
    、第87條第1 項分別定有明文。是依上開法律規定，所謂得
    向管轄地方法院聲明異議者，係指主管機關所為之處罰，故
    必限於該行為業經主管機關裁決處罰後，始得提出，其理甚
    明。惟本案異議人係於96年3 月26日具狀向本院聲明異議，
    此有刑事聲明異議狀上所捺蓋之本院收狀章可稽，而本案異
    議人所執以異議之違規事實，迄96年4 月4 日，始經交通部
    公路總局嘉義區監理所雲林監理站而為裁決，亦有該裁決書
    1 紙在卷可稽，是異議人於聲明異議時，公路主管機關自尚
    未為裁決。然異議人聲明異議之理由，即係以伊並無領有號
    牌未懸掛機車上行駛公路之行為，及公路主管機關所為裁罰
    係5,400 元，而非3,600 元，顯有不當等語聲明異議，核與
    裁決內容相符，亦可認異議人已就前開裁決書之內容提出異
    議，而可認異議人原本聲明異議時之瑕疵，已因裁決所為裁
    決後補正治癒，本院仍得依法受理，合先敘明。
  (二)異議人於前揭違規時、地，騎乘所有車牌號碼OSQ —755 號
    重型機車，因機車「未懸掛號牌行駛公路（號牌放置於置物
    箱內）」之違規事實，經警掣單舉發等情，有彰化縣警察局
    彰警交字第I00000000 號舉發違反道路交通管理事件通知單
    1 紙、採證照片4 幀附卷可資佐證。異議人雖辯稱：伊本人
    車輛因車禍在維修，車殼號牌鎖點毀損無法懸掛號牌，號牌
    置於置物箱內，且其車輛係在未發動狀態云云。然經異議人
    於本院訊問時自承：伊當天本來沒辦法發動機車，後來有發
    動成功，伊就騎車過去，一轉彎到便利商店前面，車子就又
    熄火等語，核與證人即執勤員警乙○○於本院調查時到庭具
    結證稱：當天其等要去員林巡簽，沿著中山路到了違規地點
    ，發現異議人在1 個T 字型路口，騎乘一臺未懸掛車牌之機
    車，該機車原本是停放在小娘娘商店招牌下之路旁，當時異
    議人坐在機車上，且機車有發動，係在等待紅燈，而依其經
    驗，如係失竊車輛，其逕將巡邏車停在旁邊攔檢的話，騎乘
    未掛車牌之人就會跑掉，所以其等就故意往前開一點，在安
    全島的缺口迴轉，待迴轉後，異議人剛好騎車到便到商店外
    ，其等就以巡邏車將異議人之機車擋住，並下車盤查等語綦
    詳（見本院95年5 月14日訊問筆錄第2 頁），衡諸證人即員
    警乙○○係依法執行公務之人員，與異議人素不相識，並無
    宿怨，亦無仇隙，應無甘冒自身觸犯偽證之風險而設詞誣攀
    異議人之理，故其證言應堪採信。是前情應堪認定。異議人
    執前詞置辯，顯屬卸責之詞，不足採信。從而，本件異議人
    騎乘已領有號牌之車號OSQ —755 號重型機車而未懸掛，其
    違規事實已甚明確，異議人即便是騎乘未久，且已然停車，
    舉發員警隨後才進行攔查，亦無礙其違規事實之成立。
  (三)按人民違反法律上之義務而應受行政罰之行為，法律無特別
    規定時，雖不以出於故意為必要，仍須以過失為其責任條件
    ，司法院大法官釋字第275 號解釋意旨可資參照。次按行政
    罰法第13條規定，因避免自己或他人生命、身體、自由、名
    譽或財產之緊急危難而出於不得已之行為，不予處罰。是以
    法律就違規事由，非全無情理之考量規定，然此情理之考量
    規定仍需合致一定之要件規範，方得以成立。而本件異議人
    雖抗辯上開未懸掛車牌之原因，然異議人未通知修車廠人員
    前來修理，或商請拖吊車拖吊至修車廠修理，即自行騎乘該
    未懸掛號牌之上開車輛行駛於道路上，其於前揭違規事實顯
    有過失至明，從而依前揭司法院大法官會議釋字第 275號解
    釋意旨，異議人仍應受罰。縱使該車輛日前發生車禍造成車
    牌懸掛處裂損，無法懸掛車牌屬實，仍不合致於「出於不得
    已之行為」要件，故無以依行政罰法第13條規定之情理事由
    執以免罰。再者，機器腳踏車號牌每車 1面，應正面懸掛於
    車輛後端之明顯適當位置，道路交通安全規則第11條第 1項
    第 3款定有明文。異議人既係領有駕駛執照之駕駛人，對於
    上開規定，自難諉為不知。本件異議人既已知悉上開車輛已
    無法懸掛號牌，即不得再行騎乘該車輛於道路上，縱有維修
    必要，亦應循其他方式，然不思此途，仍貿然騎乘該未懸掛
    號牌之機車於道路上行駛，核其所為，自屬違反上開交通規
    則，而該當於前開道路交通管理處罰條例第12條第1 項第 7
    款所規定之交通違規行為無訛。雖異議人辯稱該機車號牌放
    置於置物箱內云云，惟車輛未依規定懸掛號牌即不得行駛，
    此乃法所明文，異議人豈可僅圖一時便宜行事，即將交通規
    則置若罔聞，是縱令異議人前揭辯詞屬實，仍無從據為解免
    其違規責任之事由。
  (四)又道路交通管理之稽查，違規紀錄，由交通勤務警察，或依
    法令執行交通稽查任務人員執行之。其稽查項目為違規停車
    者，得由交通助理人員逕行執行之，其經攔停舉發者，因交
    通勤務警察親見違規事實，且當場攔截違規行為人，告知舉
    發之事實並提供辯明違規事實之機會，倘被舉發人因對於舉
    發事實有爭議不服處分聲明異議，舉發人員即可充為證人，
    經具結由法院訊問以查明事實，作為認定違規事實存否之證
    據，尚不必以科學儀器取得證據資料，是本件舉發員警雖未
    當場拍攝異議人未懸掛車牌行駛於公路之情形，亦不影響前
    揭異議人違規事實之認定。
  (五)另異議人質以舉發員警於警局時強調本件違規僅裁以罰鍰不
    會吊銷牌照云云。然查，汽車有已領有號牌而未懸掛或不依
    指定位置懸掛之情形，若可歸責於汽車所有人，即應適用道
    路交通管理處罰條例第12條第1 項第7 款處汽車所有人罰鍰
    ，並禁止其行駛，且應再依同條第2 項規定牌照吊銷之，此
    乃法律所明文規定之處罰，而執勤警員自應依法執行，並無
    裁處免罰或予以減少罰鍰之裁量權限。至牌照之吊銷，乃立
    法機關就此種交通違規，本於職權制定法律所揭示之處罰效
    果，不因舉發員警未於舉發時告知而變更，且其立法目的，
    無非在確保異議人能接受監理機關之監督，依規定懸掛號牌
    ，具有適當性、必要性及符合比例原則，無顯然不當。準此
    ，本件舉發員警雖未告知牌照吊銷之處分，均不影響本件受
    處分人違規行為之認定及處罰，附此敘明。
  (六)綜上所述，受處分人確有前揭違規行為，其事證已臻明確，
    而本件異議人既未自動繳納罰鍰，復未於舉發通知單上所載
    應到案日期到案聽候裁決，按諸前揭規定，原處分機關自應
    依違反道路交通管理事件統一裁罰基準表逕行裁決。從而，
    原處分機關援引道路交通管理處罰條例第12條第1項第7 款
    及第2 項規定，裁處受處分人罰鍰5,400 元，並吊銷其牌照
    ，核無違誤，本件聲明異議核無理由，應予駁回。
五、據上論斷，應依道路交通案件處理辦法第19條，裁定如主文
    。
中　　華　　民　　國　　96　　年　　5 　　月　　28　　日
                  交通法庭      法　官  簡婉倫
以上證明與原本無異。
如不服本裁定，應於裁定送達後5 日內向本院提出抗告狀 (須附
繕本)。
中　　華　　民　　國　　96　　年　　5 　　月　　28　　日
                                書記官
